臺灣臺中地方法院民事判決
110年度中小字第3315號
原      告  黃芊瑜  
訴訟代理人  許騏川  
被      告  蔡漢諹  

上列當事人間請求損害賠償事件，本院於中華民國111 年2 月21
日言詞辯論終結，判決如下：
    主      文
被告應給付原告新臺幣13,640元，及自民國110 年10月6 日起至
清償日止，按週年利率百分之5 計算之利息。
原告其餘之訴駁回。
訴訟費用新臺幣4,000元，由被告負擔新臺幣2,120元，餘由原告
負擔。
本判決原告勝訴部分得假執行。
    事實及理由
一、原告主張：被告於民國110 年2 月20日上午8 時34分許，駕
    駛車牌號碼000-0000號自用小貨車(下稱系爭貨車)，於行經
    臺中市○○區○○○路000 巷000 號前，疏未注意倒車時應顯示
    倒車燈光或手勢後，謹慎緩慢後倒，及應注意其他車輛及行
    人，逕自倒車，因而撞及原告所有，由訴外人甲○○(下稱甲○
    ○)所駕駛之車牌號碼000-0000號自用小客車（下稱系爭車輛
    ），致系爭車輛受損，修復費用共計25,700元（含零件費用
    13,400元、烤漆費用8,500元、工資費用3,800元）。為此，
    爰依侵權行為之法律關係，請求被告如數賠償。並聲明：被
    告應給付原告25,700元，及自起訴狀繕本送達翌日起至清償
    日止，按週年利率百分之5計算之利息。
二、被告則以：對於本身有過失並不爭執，但認為甲○○有應注意
    車前狀況而未注意之過失，且系爭路段路寬狹窄不足讓系爭
    車輛通行，該車仍執意通行，其肇事責任應大於被告；另警
    方所出具之初步研判表及車輛行車事故鑑定委員會所為之車
    禍鑑定所述顯然有未盡詳細之處，又系爭車輛之車齡應已逾
    5年，維修費用應計算折舊；再者原告尚未修繕系爭車輛，
    請求賠償尚非有據；且本件非借款債權，故利息起算不得以
    起訴狀繕本送達翌日起算等語，資為抗辯，並聲明：原告之
    訴駁回。
三、得心證之理由
　㈠原告主張兩車於前開時地發生碰撞之事實，業據原告提出道
    路交通事故當事人登記聯單、調解不成立證明書、估價單、
    初步分析研判表、事故現場圖、事故照片、行車執照、駕駛
    執照等件為證(本院卷第19至45頁、第97至101頁)，並有臺
    中市政府警察局道路交通事故調查卷宗附卷可參，亦為被告
    所不爭執，是此部分事實，應堪以認定，本院自得採為判決
    之基準。
　㈡按汽車、機車或其他非依軌道行駛之動力車輛，在使用中加
    損害於他人者，駕駛人應賠償因此所生之損害。但於防止損
    害之發生，已盡相當之注意者，不在此限。民法第191 條之
    2 定有明文。查本件被告駕駛系爭貨車，於車輛啟動中倒車
　　時，不慎與甲○○所駕駛之系爭車輛發生碰撞，被告對於其駕
    駛系爭貨車至該處時，就防止兩車之碰撞，如何已盡相當之
    注意義務乙節，並未能舉證以實其說，依上開說明，其自應
    負賠償責任。
　㈢次按因故意或過失，不法侵害他人權益者，負損害賠償責任
    ；又不法毀損他人之物者，應向被害人賠償其物因毀損所減
    少之價值，民法第184 條第1 項前段、第196 條分別定有明
    文。另按汽車倒車時，應顯示倒車燈光或手勢後，謹慎緩慢
    後倒，並應注意其他車輛及行人。道路交通安全規則第110
    條第1項第2款另有明文。查證人甲○○於警詢時供稱：我當時
    駕駛系爭車輛沿經貿一路108巷直行往經貿一路行經258號，
    對方本來與我同向，我要經過他旁邊時，對方倒車燈突亮起
    ，經我按喇叭提示，對方仍然倒車並因此發生碰撞等語(本
    院卷第66頁)，並有道路交通事故現場圖、現場照片狀況附
    卷可參(本院卷第61頁、第73至82頁)，堪認爭車輛之受損，
    係由系爭小貨車碰撞所造成，則與被告過失駕駛行為間，自
    具相當因果關係。依此，原告主張被告應負侵權行為損害賠
    償責任，即屬有據。
  ㈣另按因故意或過失，不法侵害他人之權利者，負損害賠償責
    任；不法毀損他人之物者，應向被害人賠償其物因毀損所減
    少之價額，民法第184 條第1 項前段、第196 條分別定有明
    文。本件被告既因過失不法毀損系爭車輛，揆諸前開規定，
    自應負侵權行為損害賠償責任，原告依民法侵權行為之規定
    ，請求被告對其因此所受之損害負賠償責任，即屬可取。復
    按所謂請求賠償物被毀損所減少之價值，得以修復費用為估
    價標準，但以必要者為限，例如修理材料費以新品換舊品應
    予折舊（參照最高法院77年第9 次民事庭會議）。是修復費
    用得以估價為標準，不以業經修繕為必要。查原告主張系爭
    車輛因本件事故受損，支出修復費用為25,700元（含零件費
    用13,400元、烤漆費用8,500元、工資費用3,800元）等情，
    有原告所提估價單為證(本院卷第121至123頁) ，被告抗辯
    系爭車輛未經修繕不得舉估價單所載金額為求償基準等語，
    要有誤解。而系爭車輛之修理費，既係以新零件更換被毀損
    之舊零件，則原告以修理費用作為損害賠償之依據時，自應
    將零件折舊部分予以扣除始屬合理。依行政院所頒「固定資
    產耐用年數表」及「固定資產折舊率表」之規定，非運輸業
    用客車、貨車耐用年數為5 年，依定率遞減法每年折舊1000
     分之369；另依營利事業所得稅查核準則第95條第6 項規定
    「固定資產提列折舊採用定率遞減法者，以1 年為計算單位
    ，其使用期間未滿1 年者，按實際使用之月數相當於全年之
    比例計算之，不滿1 月者，以1 月計」，查系爭車輛為95 
    年9月出廠，有原告提出之行車執照可稽（本院卷第101頁）
    ，距本件於110 年2 月20日車禍發生時實際使用期間已逾5 
    年，關於零件折舊部分應受到不得超過10分之9 之限制，故
    應以10分之9 計算其折舊。依上開說明折舊後，零件部分原
    告得請求之金額為1,340元（計算式：13400 ×0.1 ＝1340）
    ，加計工資費用3,800 元、烤漆費用8,500 元（工資、烤漆
    不生折舊問題），是系爭車輛之合理修復費用為13,640元(
    計算式：1340＋3800＋8500＝13640) 之範圍內即屬合理，逾此
    範圍，尚屬無據。
　㈤再按損害之發生或擴大，被害人與有過失者，法院得減輕賠
    償金額，或免除之，民法第217 條第1 項定有明文。經查，
    被告固辯：甲○○執意通行於路寬狹窄之巷道，故原告亦有過
    失，且肇事責任應大於被告等語，然被告於警詢時供承：我
    當時駕駛系爭貨車於經貿一路108巷倒車至258號回收場，沒
    有注意後方車輛，對方沿經貿一路108巷往經貿一路行駛，
    我的右前車輪與對方左前車頭碰撞等語(本院卷第65頁)，堪
    認被告於倒車時並未注意現場車輛及行人狀況，對照道路交
    通事故現場圖、現場照片結果，本件事故乃因系爭車輛倒車
    後撞擊系爭車輛所致，即兩車若同向前行，要無本件事故之
    生；而本件經送臺中市車輛行車事故鑑定委員會鑑定結果：
    「一、乙○○駕駛自用小貨車，行至未劃分向標線之路段，未
    靠右行駛、倒車擬向左行駛出路外、未注意並讓行進中之車
    輛先行，為肇事原因；二、甲○○駕駛自用小客車，無肇事因
    素」，有鑑定報告附卷可參（本院卷第132頁），從而，被
    告應負擔本件車禍事故之全部責任，應無疑義，被告辯稱：
    原告亦有過失等語，並非可取。至被告雖另辯稱：警方所出
    具初步研判表及車禍鑑定報告所述顯然有未盡詳細之處等語
    ，然此部分未見被告再舉證以佐其說，仍難認被告上開所辯
    為可採。
四、末按給付有確定期限者，債務人自期限屆滿時起，負遲延責
    任。給付無確定期限者，債務人於債權人得請求給付時，經
    其催告而未為給付，自受催告時起，負遲延責任。其經債權
    人起訴而送達訴狀，或依督促程序送達支付命令，或為其他
    相類之行為者，與催告有同一之效力。民法第229 條第1 項
　　、第2 項定有明文。又遲延之債務，以支付金錢為標的者，
    債權人得請求依法定利率計算之遲延利息。但約定利率較高
    者，仍從其約定利率。應付利息之債務，其利率未經約定，
    亦無法律可據者，週年利率為百分之五，民法第233 條第1
    項、第203 條亦有明文。是法定利息之起算不因請求權類型
    之不同而有不同規定，查本件原告對被告之侵權行為債權，
    核屬無確定期限之給付，雙方就利率並無約定，亦無其他可
    據之利率計付規範，是原告請求被告自起訴狀繕本送達之翌
    日起即110 年10月6 日(本院卷第87 頁），按週年利率百分
    之5 計算之法定遲延利息，符合上開法條規定；被告辯稱：
    原告不得自起訴狀繕本送達之翌日起請求利息，仍非有據，
    亦無可取。
五、綜上所述，原告依侵權行為之法律關係，請求被告給付13,6
    40元，及自110 年10月6 日起至清償日止，按週年利率百分
    之5 計算之利息，為有理由，應予准許。逾此部分之請求，
    為無理由，應予駁回。　
六、本判決係適用小額程序所為被告敗訴之判決，依民事訴訟法
    第436 條之20規定，就原告勝訴部分應依職權宣告假執行。
七、本件事證已臻明確，兩造其餘攻擊防禦方法，核與判決結果
    不生影響，爰不逐一論述。　　　
八、依民事訴訟法第436 條之19第1 項、第79條規定，本件訴訟
    費用額確定為4,000元（即原告繳納之第一審裁判費1,000元
    及鑑定費用3,000元），命兩造按主文第3 項所示負擔。 　
中　　華　　民　　國　　111 　年　　3 　　月　　14　　日
                  臺灣臺中地方法院臺中簡易庭
                              法　官　陳航代
以上為正本，係照原本作成。
如不服本判決，應於送達後20日內，以判決違背法令為理由，向
本院提出上訴狀並表明上訴理由（上訴理由應表明一、原判決所
違背之法令及其具體內容；二、依訴訟資料可認為原判決有違背
法令之具體事實），如於本判決宣示後送達前提起上訴者，應於
判決送達後20日內補提上訴理由書（須附繕本）。 
中　　華　　民　　國　　111 　年　　3 　　月　　15　　日
                              書記官  廖鳳美